臺灣苗栗地方法院民事裁定　九十三年度再簡抗字第一號
　　抗　告　人　　乙○○
　　相　對　人　　甲○○
抗告人因與相對人甲○○間請求再審事件，對於民國九十二年十二月十八日本院苗栗
簡易庭九十二年度再簡字第三號所為裁定提起抗告，本院裁定如左：
    主      文
抗告駁回。
抗告費用由抗告人負擔。
    理      由
一、原裁定意旨略以：抗告人主張之聲請再審事由，並不合於所謂發生在判決送達後
    或知悉在後之情形，非得藉詞法院判決或律師告知始得知，而為其計算不變期間
    之起算日期，抗告人遲至九十二年十二月十日始向本院聲請再審，顯已逾越法定
    提起再審之訴之不變期間，其再審之聲請，自難認為合法。又抗告人所提出者顯
    非前程序原已存在而未經斟酌之證物，且綜觀其書狀所載，抗告人僅泛言有何條
    款之再審事由，並未表明具體情事，難謂已合法表明再審事由，既未合法表明再
    審事由，即為無再審之事由。且支付命令僅係就債權人請求之事項及所提出之書
    證為形式上之審查，與判決之行言詞辯論程序須為實質上審查有別。而同法第四
    百九十六條第一項第十三款規定之再審事由，依前開說明，係以前訴訟程序事實
    審言詞辯論終結前已存在而未經斟酌之證物為限，則本件支付命令之核發未經言
    詞辯論之實質審理程序，性質上自無準用該款再審之餘地。
二、抗告意旨略以：
  (一)民事訴訟法第五百二十一條第二項之立法理由係為再審之訴為前訴訟程序之再開
    或續行，而支付命令並未經訴訟程序，故對支付命令提起再審之訴，應視其於支
    付命令聲請時，就原聲請事項已經起訴，俾其訴訟程序之再開或續行有所依據，
    爰增設第二項。故原裁定爰用台灣高等法院八十六年度第四五五號裁判駁回抗告
    人再審之請求，顯然為違法裁定。
  (二)抗告人於再審起訴狀中已載明起再審之事實（本院九十二年度再簡字第三號，卷
    第六頁，事實一），原裁定以「聲請人僅泛言有何條款之再審事由，並未表明具
    體情事，難謂已合法表明再審事由。」駁回抗告人之再審起訴，係屬違法。
  (三)相對人於聲請核發支付命令理由係以清償借款之事由，抗告人於九十二年九月四
    日收受本院九十二執溫字第四九０七號執行命令，始知相對人主張清償借款，而
    依民事訴訟法第四百九十六條第一項第十三款提起再審之訴並無不當。
  (四)抗告人於九十二年十月一日提起債務人異議之訴時，並不確定相對人主張三十萬
    元債權請求依據為何，依上揭強制執行清償借款之名稱，故起訴主張無借款，並
    於九十二年十月二十一日言詞辯論期日，相對人就抗告人代理人之主張為自認並
    無借款，抗告人於九十二年十一月十三日收受九十二年度苗簡字第四六七號民事
    判決書後，始知確定相對人主張清償借款三十萬元，據陳淑芬律師告知而於九十
    二年十二月九日提起再審之訴，係再審理由知悉在後，且於九十二年十一月十三
    日知悉，經陳淑芬律師出具證明書而提起再審，並無逾法定期間可言。
三、經查：抗告人於抗告理由中提到：「抗告人於九十二年九月四日收受本院九十二
    執溫字第四九０七號執行命令，始知相對人主張清償借款。」及「抗告人於九十
    二年十月一日提起債務人異議之訴時，並不確定相對人主張三十萬元債權請求依
    據為何。」就時間先後而言，抗告人係先收受執行命令，爾後始提起債務人異議
    之訴。抗告人收受執行命令時，「始知相對人主張清償借款」，其後又主張「抗
    告人於九十二年十一月十三日收受九十二年度苗簡字第四六七號民事判決書後，
    始知確定相對人主張清償借款三十萬元」，其論述前後矛盾，並不可採。本院九
    十二年度再簡字第三號裁定理由：「聲請人於法院查封時，甚或至遲於九十二年
    十月一日提起債務人異議之訴時，即應知有前開支付命令之存在及聲請人主張其
    始知相對人主張借款未還之事」，仍為適當。
四、按民事訴訟法第五百二十一條第二項之立法目的係使當事人不須經繁雜的起訴程
    序，得依較簡便、迅速的非訟程序聲請發支付命令，而再審之訴為前訴訟程序之
    再開或續行，支付命令並未經訴訟程序，故明文規定「以原支付命令之聲請，視
    為起訴。」使聲請人依法聲請發支付命令，相對人未於法定期間內提出異議時而
    該支付命令裁定如確有所違誤時，仍可依民事訴訟法第五篇再審程序提出再審之
    訴，以資救濟。此時非謂支付命令程序雖無經過言詞辯論程序，即無民事訴訟法
    第四百九十六條第一項第十三款的適用。故於本案中，台灣高等法院八十六年度
    第四五五號裁判之見解，並不相衝突，該裁判見解於本案中仍可爰用。
五、次按民事訴訟法第五百零一條第一項第四款規定：提起再審之訴須表明再審理由
    。所謂表明再審理由，必須指明確定裁定有如何合於法定再審事由之具體情事始
    為相當，倘僅泛言有何條款之再審事由，無具體情事者，仍難謂已合法表明再審
    事由，最高法院著有六十四年台聲字第七六號判例可稽。抗告人主張其於提起再
    審之訴時雖表明無借款事實及有民事訴訟法第四百九十六條第一項第十二款、第
    十三款規定之再審事由，惟並未明確指明該裁定有如何合於法定再審事由之具體
    情事並提出證據證明之，有違上開判例意旨，故抗告人所提出之再審仍屬未表明
    再審理由，原審以「聲請人僅泛言有何條款之再審事由，並未表明具體情事，難
    謂已合法表明再審事由」為由，係為正當。
六、依民事訴訟法第五百零五條、第四百三十六條之一第三項、第四百九十二條、第
    九十五條、第七十八條，裁定如主文。
中　　　華　　　民　　　國　　九十三　　年　　　五　　　月　　 十七 　　日
                           民事庭審判長法  官   陳鴻斌
                                       法  官   王萬金
                                       法  官   吳振富
正本係照原本作成。
如不服本裁定應於送達後十日內向本院提出抗告狀，並應繳納抗告費新臺幣一千元。
中　　　華　　　民　　　國　　九十三　　年　　　五　　　月　　 十七 　　日
                                   法院書記官   陳玲誼
